臺灣臺北地方法院民事判決　　　　　　　 96年度訴字第253號
原　　　告　國泰世華商業銀行股份有限公司
法定代理人　乙○○
訴訟代理人　甲○○
　　　　　　丁○○
被　　　告　丙○○
訴訟代理人　劉玉津律師
上列當事人間請求清償借款事件，本院於中華民國96年年3月14
日言詞辯論終結，判決如下：
    主  文
被告應給付原告新台幣肆佰陸拾伍萬玖仟玖佰捌拾貳元及自民國
九十一年九月二十日起至清償日止，按年息百分之八點七計算之
利息，暨自民國九十一年九月二十日起至清償日止，按上開利率
百分之二十計算之違約金。
訴訟費用由被告負擔。
    事實及理由
一、原告起訴主張：訴外人劉菊生於民國83年 5月31日邀同被告
    丙○○為連帶保證人，向原告借款二筆，金額分別為新台幣
    （下同）1500萬元、500萬元，共計2000萬元（以下合稱系
    爭借款），約定借款期間自83年5月31日起至90年5月31日止
    ，自借款日起，依年金法按月平均攤還本息，利息按原告公
    告之基本放款利率加碼年息1.075%機動計算。如未按期清償
    ，則全部債務視為到期，且逾期在6個月以內者，應另按上
    開利率10%，超過6個月以上部分，應另按上開利率20%加計
    違約金。詎劉菊生除繳納至90年4月29日止之本息外，其餘
    部分迄未清償，依約喪失期限利益，上述債務視為全部到期
    ，經原告向台灣板橋地方法院聲請強制執行被告所提供之擔
    保品，除受償14,278, 394元外，被告尚欠本金4,659,982元
    及自91年9月20日起之利息、違約金未清償，迭經催索迄未
    償還。而被告為連帶保證人，爰依消費借貸及連帶保證之法
    律關係，提起本訴等情。並於本院聲明：如主文第一項所示
    。
二、被告則抗辯如下：
  (一)被告從未同意或授權擔任系爭借款之連帶保證人，雖借據
      上之印文為被告所有，惟被告並未於借據上簽名或用印，
      亦未授權他人為之，自不能僅以借據上蓋有被告之印章，
      逕認已生本人簽名之效力。
  (二)本人就他人以其名義與第三人所為之代理行為，應負授權
      人責任者，須以他人所為之代理行為，係在其曾經表示授
      與他人代理權之範圍內為其前提要件，若未載明為本人代
      理人旨而為簽名，自應由該他人自行負責。再被告並未將
      印章交付他人使用，且簽訂系爭借據時被告並不在場，原
      告既未證明持用被告印章之人確為被告授權，且未能證明
      兩造確有達成連帶保證契約之合意，自不能以該人持用被
      告之印章，逕認被告應負授權之責。
  (三)被告曾任職於業聯營造有限公司（下稱業聯公司），時公
      司所建房屋於出售，為節省稅賦，多借用公司負責人親友
      及公司員工名義登記，坐落台北縣林口鄉○○段76之1地
      號土地及其上門牌號碼台北縣林口鄉○○路622巷8號之房
      屋（下稱系爭房地）即係業聯公司借用被告名義登記，實
      屬業聯公司所有。故被告才願意配合提供系爭房地為借款
      人劉菊生（即業聯公司負責人劉農生之弟）借款設定抵押
      權，惟被告從未被業聯公司或原告徵詢出任連帶保證人，
      亦絕未同意擔任連帶保證人。嗣原告實行抵押權聲請強制
      執行拍賣系爭房地，與連帶保證無涉，因系爭房地本即非
      屬被告所有之財產，被告亦無異議權，且被告確有配合提
      供系爭房地為物保，故被告不以為意，自不得以被告於拍
      賣抵押物之程序未為異議，逕認被告確有擔任連帶保證人
      。
  (四)保證債務具有從屬性，惟授信約定書上並未載明債務之類
      型，亦無金額之約定，加上原告並未踐行對保手續，系爭
      保證契約並未成立，依民事訴訟法第277條、最高法院17
      年上字第917號判例、最高法院43年台上字第377號判例意
      旨，應由原告對於保證契約之存在負舉證之責。原告遽予
      請求被告履行連帶保證之責，顯有失衡平，有違誠信原則
      ，其訴並無理由。
      並聲明：原告之訴駁回。
三、經查：
  (一)本件原告主張之上開事實，業據其提出借據、授信約定書
      、台灣板橋地方法院民事執行處92年2月26日板院民執梅
      字第1603號通知書及強制執行金額計算書分配表等文件為
      證，核屬相符。按私文書經本人或其代理人簽名、蓋章或
      按指印或有法院或公證人之認證者，推定為真正，民事訴
      訟法第358條第1項定有明文。又當事人主張有利於己之事
      實，就其事實有舉證之責任，而私人之印章，由自己使用
      為常態，被人盜用為變態，主張變態事實之當事人，自應
      就此印章被盜用之事實負舉證之責任（最高法院86年度台
      上字第717號判決要旨參照）。本件被告既自承系爭借款
      之借據上所蓋連帶保證人之印文為其印章，係屬真正，則
      被告自應就其抗辯係遭他人盜蓋一節，負舉證責任。
  (二)而被告自陳知悉系爭借款之借款人為劉菊生，且同意提供
      登記其名義所有之系爭房地以為系爭借款之擔保，嗣原告
      以系爭借款未依約清償為由，聲請對被告就系爭房地實行
      抵押權，被告並未異議等情。又原告聲請就系爭房地強制
      執行時業據提出系爭借據以為債權證明文件，嗣並經執行
      法院即台灣板橋地方法院於執行終結時在系爭借據上註記
      「本件債權人經參加本院91年民執梅字第1603號分配於91
      年9月19日受償新台幣14,397,920元（其中執行費119,526
      元）」等語，有系爭借據附卷可稽。互核以觀，被告於系
      爭借款當時知悉系爭借款之借款人並同意提供抵押擔保，
      且嗣於系爭借款未清償時經通知為拍賣抵押物執行程序之
      債務人，則其諉為從不知情其係系爭借款之連帶保證人云
      云，衡情尚難採信。況被告就所主張系爭借據其印文係遭
      盜蓋之事實，迄未舉證以實其說，則依上開說明，應認系
      爭借據為真正，被告應依系爭借據之約定就系爭借款負連
      帶保證之責。
四、從而，原告依據消費借貸及連帶保證之法律關係，請求被告
    給付如主文第一項所示之金額、利息、違約金為有理由，應
    予准許。
五、本件事證已明，兩造其餘攻擊防禦方法，核與本件判決結果
    不生影響，爰不再一一論述。
六、據上論結，本件原告之訴為有理由，依民事訴訟法第78條，
    判決如主文。
中　　華　　民　　國　　96　　年　　3　　月　　28 　　日
                  民事第二庭    法　官　鄭純惠
以上正本係照原本作成
如對本判決上訴，須於判決送達後20日內向本院提出上訴狀
中　　華　　民　　國　　96　　年　　3　　月　　28 　　日
                    　　　　　　書記官　陳素卿
